【裁判字號】    99,交聲,345
【裁判日期】    990208
【裁判案由】    交管條例聲異
【裁判全文】
臺灣板橋地方法院交通事件裁定         99年度交聲字第345號
原處分機關  交通部公路總局臺北區監理所蘆洲監理站
異  議  人
即受處分人  甲○○
    （原名謝美鳳）
上列異議人因違反道路交通管理處罰條例案件，對於交通部公路
總局臺北區監理所蘆洲監理站九十五年二月二十三日所為之北監
蘆字第裁四六－ＡＲ0000000號、北監蘆字第裁四六－Ａ
Ｒ0000000號裁決處分（原舉發案號：臺北市政府警察局
交通警察大隊北市警交大字第ＡＲ0000000號、第ＡＲ0
000000號）聲明異議，本院裁定如下：
        主  文
異議均駁回。
    理  由
一、原處分意旨略以：異議人即受處分人分別於民國（下同）九
    十三年九月三日上午八時二十九分許、同年月十五日上午八
    時二十六分許，騎乘車牌號碼ＱＦＲ－五三二號輕型機車，
    於臺北市○○○路○段，均因「跨越雙黃線行駛」違規，為
    臺北市政府警察局交通警察大隊分別以北市警交大字第ＡＲ
    0000000號、第ＡＲ0000000號舉發違反道路
    交通管理事件通知單（下均稱舉發通知單）逕行舉發，異議
    人未於應到案時間前向原處分機關陳述意見或繳納罰鍰，原
    處分機關遂依道路交通管理處罰條例第四十五條第十二款及
    違反道路交通管理事件統一裁罰基準表規定，於九十五年二
    月二十三日分別以北監蘆字第裁四六－ＡＲ0000000
    號、北監蘆字第裁四六－ＡＲ0000000號違反道路交
    通管理事件裁決書（下均稱裁決書），分別裁處罰鍰新臺幣
    （下同）一千八百元。
二、異議意旨略以：異議人收到法務部行政執行署板橋行政執行
    處通知，移送案號：00000000000等，案號：九
    十八年度道罰執字第００三二二九二九、00000000
    號，案由：道路交通管理處罰條例，始於應到案時間九十九
    年一月十二日上午十時前，至蘆洲監理處聲明異議，因自九
    十三年九月起至九十九年一月七日止，異議人均未收到罰單
    ，故聲請將罰款調整為原處分金額，爰為此聲明異議云云。
三、按受處分人，不服道路交通管理處罰條例第八條主管機關所
    為之處罰，得於接到「裁決書」之翌日起二十日內，向管轄
    地方法院聲明異議，同條例第八十七條第一項定有明文。次
    按聲明異議，應以司法狀紙，敘述異議之理由，提出於原處
    分機關為之。原處分機關應於接受異議書狀後五日內，將該
    案卷宗及相關證物，送交該管法院或其分院交通法庭，道路
    交通案件處理辦法第十三條定有明文。此係交通異議事件之
    程序規定，受處分人之聲明異議須合於此項程序規定，法院
    始得為實體上之審查。又按交通法庭認聲明異議不合法律上
    之程式，且無從補正者，應以裁定駁回之，道路交通案件處
    理辦法第十八條前段亦有明文。復按處理違反道路交通管理
    事件，有關文書送達之程序，依行政程序法之規定，違反道
    路交通管理事件統一裁罰基準及處理細則第五條亦有明文規
    定。而行政程序法就送達部分之規定為：「送達，於應受送
    達人之住居所、事務所或營業所為之」、「於應送達處所不
    獲會晤應受送達人時，得將文書付與有辨別事理能力之同居
    人、受雇人或應送達處所之接收郵件人員」、「送達，不能
    依前二條規定為之者，得將文書寄存送達地之地方自治或警
    察機關，並作送達通知單兩份，一份黏貼於應受送達人住居
    所、事務所、營業所或其就業處所門首，另一份交由鄰居轉
    交或置於該送達處所信箱或其他適當位置，以為送達。前項
    情形，由郵政機關為送達者，得將文書寄存於送達地之郵政
    機關。」行政程序法第七十二條第一項前段、第七十三條第
    一項、第七十四條第一、二項亦分別規定甚明，且應於寄存
    送達當日即生送達之效力（參照臺灣高等法院暨所屬法院九
    十七年法律座談會刑事類第四十二號提案審查意見及研討結
    果）。
四、經查：本件原處分機關於九十五年二月二十三日所分別製作
    之北監蘆字第裁四六－ＡＲ0000000號、北監蘆字第
    裁四六－ＡＲ0000000號裁決書，經以郵寄掛號方式
    ，均投遞至異議人位於臺北縣蘆洲市○○街二二巷七之二號
    三樓之戶籍地址即實際住所而為送達，惟均因未獲會晤本人
    亦無受領文書之同居人、受雇人或應受送達處所接收郵件人
    員，而將上開二裁決書於九十五年三月二日分別依法寄存送
    達於中原路郵局，並作送達通知書二份，一份黏貼於應受送
    達人住居所、事務所、營業所或其就業處所門首，一份置於
    該受送達處所信箱或其他適當位置，以為送達，此有上開交
    通部公路總局臺北區監理所蘆洲監理站北監蘆字第ＡＲ00
    00000號、北監蘆字第ＡＲ0000000號送達證書
    二紙附卷足憑。上開送達地址既係異議人之實際住所（此觀
    本件聲明異議狀上亦以上開地址為其實際居住地址即明），
    復查無其他積極證據可資證明上開二件裁決書之送達通知書
    ，有遭他人竊取或遺失之情事，是依首揭法條規定說明，上
    開二裁決書均已於寄存之日即九十五年三月二日合法送達於
    異議人。從而，異議人如不服原處分機關所為前開二裁決而
    欲聲明異議，其二十日之合法提出異議期間即自九十五年三
    月三日（即該裁決書送達之翌日）起算，至遲應於九十五年
    三月二十四日（原計算二十日期間末日為三月二十二日，又
    異議人住所地位於臺北縣蘆洲市，依法院訴訟當事人在途期
    間標準第四條第一款第二目之規定，應依同標準第二條第一
    款中之「地方法院在途期間」欄所載日數，扣除在途期間二
    日）前聲明異議。然異議人未於上開期日前聲明異議，卻遲
    至收受法務部行政執行署板橋行政執行處通知異議人須強制
    執行上開罰鍰後，始於九十九年一月七日提出本件聲明異議
    ，有公路總局臺北區監理所蘆洲監理站第三股收件章戳印一
    枚附於聲明異議狀上足參，是異議人本件聲明異議，已逾二
    十日之法定異議期間，揆諸前揭說明，該聲明異議自不合法
    律上之程式，且屬無從補正之事項，異議人之聲明異議，於
    程序上既已不合法，是其所提異議理由（即未曾收受舉發通
    知單云云），本院自無從加以審究。
五、至異議人另陳稱，收到法務部行政執行署板橋行政執行處通
    知，即於應到案時間九十九年一月十二日上午十時前至蘆洲
    監理處申請本件聲明異議狀云云。然查，異議人所稱之應到
    案時間九十九年一月十二日上午十時許云云，係上開法務部
    行政執行署板橋行政執行處通知上所載，其繳納應受強制執
    行罰鍰之期限，而非指本件聲明異議或舉發通知單之應到案
    日期，有法務部行政執行署板橋行政執行處九十八年十二月
    四日通知一件在卷足參，是異議人上開所陳，容有誤會，附
    此敘明。
六、從而，本件異議人於合法收受本件裁決書後，逾二十日之聲
    明異議期間始為本件聲明異議，本件聲明異議不合法律上之
    程式，且無從補正，應予駁回。
七、據上論斷，應依道路交通案件處理辦法第十八條前段，裁定
    如主文。
中    華    民    國    99    年    2     月    8     日
                  交通法庭    法  官  白光華
以上正本證明與原本無異。
如不服本裁定，應於送達後五日內，向本院提出抗告狀。
                              書記官  莊川億
中    華    民    國    99    年    2     月    9     日

司法院資訊處製作；財團法人民間司法改革基金會備份。
